【裁判字號】    99,苗簡,74
【裁判日期】    990430
【裁判案由】    拆除地上物返還土地
【裁判全文】
臺灣苗栗地方法院民事簡易判決          99年度苗簡字第74號
原      告  戊○○○
訴訟代理人  丁○○
被      告  苗栗縣政府
法定代理人  丙○○
訴訟代理人  乙○○
            甲○○
上列當事人間請求拆除地上物返還土地事件，本院於民國99年4
月27日言詞辯論終結，判決如下：
    主  文
被告應將坐落苗栗縣後龍鎮○○段六地號土地如附圖所示標示6-
A001部分面積四一點九三平方公尺，及標示6-A002部分面積三四
點一六平方公尺範圍內之柏油路面剷除，並將該部分土地返還原
告及其他共有人。
訴訟費用由被告負擔。
本判決得假執行。
    事實及理由
壹、程序方面：按不變更訴訟標的，而補充或更正事實上或法律
    上之陳述者，非為訴之變更或追加；民事訴訟法第256 條定
    有明文。本件原告起訴請求：被告應將坐落苗栗縣後龍鎮○
    ○段6 地號土地（以下簡稱系爭土地）如起訴狀附圖所示標
    示橘色部分之柏油路面剷除，並將該部分土地返還原告及其
    他共有人。嗣於本院會同兩造履勘現場並囑託苗栗縣竹南地
    政事務所（以下簡稱竹南地政）派員會測後，原告於民國99
    年4 月27日言詞辯論期日更正其聲明如主文第1 項所示。核
    原告所為乃屬不變更訴訟標的而補充或更正事實上或法律上
    之陳述，爰准許之。
貳、實體方面：
一、原告起訴主張：系爭土地為原告及訴外人賴木旺、戊○○○
    、賴生旺、賴隆旺、賴證安、賴慶旺所共有，上開土地共有
    人基於公益，於60年間同意苗栗縣造橋鄉公所於系爭土地開
    闢寬2.5 米之產業道路，惟被告於96年間僅憑訴外人魏水樹
    陳情，未經系爭土地共有人同意即擅自在系爭土地如附圖所
    示標示6-A001部分面積41.93平方公尺，及標示6-A002部分
    面積34.16 平方公尺範圍內鋪設柏油路面，將上開產業道路
    往左右兩側拓寬。被告無任何權源占用原告所有之系爭土地
    ，雖經原告請求返還，未獲置理。爰依民法第767 條、第82
    1 條之規定，請求被告將占用系爭土地之柏油路面剷除，並
    將占用之土地返還原告及其他共有人等語。並聲明：如主文
    第1 項所示。
二、被告則於最後言詞辯論期日對原告之請求逕為認諾（詳卷第
    46頁）。
三、按當事人於言詞辯論時為訴訟標的之捨棄或認諾者，應本於
    其捨棄或認諾為該當事人敗訴之判決，民事訴訟法第384 條
    定有明文。又當事人既於言詞辯論時為訴訟標的之認諾，法
    院即應不調查另一造所主張為訴訟標的之法律關係是否果屬
    存在，而以認諾為該上訴人敗訴之判決基礎，最高法院45年
    年台上字第31號判例可資參照。查本件原告主張之前開事實
    ，業據原告提出土地登記謄本、地籍圖騰本及照片等件附卷
    可憑（詳本院卷第7 至14頁），並經本院勘驗現場及囑託苗
    栗縣竹南地政事務所測量屬實，製有勘驗筆錄、現場照片及
    複丈成果圖在卷可稽（詳卷第36至41頁），且經被告就其訴
    訟標的認諾在卷（詳本院99年4 月27日言詞辯論筆錄，卷46
    頁），揆之上開規定，自應為被告敗訴之判決。從而，原告
    主張依民法第767 條、第821 條規定，請求被告應將坐落系
    爭土地如附圖所示標示6-A001部分面積41.93 平方公尺，及
    標示6-A002部分面積34.16 平方公尺範圍內之柏油路面剷除
    ，並將該部分土地返還原告及其他共有人，為有理由，應予
    准許。
四、本件係本於被告認諾所為之判決，依民事訴訟法第389 條第
    1 項第1 款規定，法院應依職權宣告假執行。
五、訴訟費用負擔之依據：民事訴訟法第78條。
中    華    民    國    99    年    4     月    30    日
              苗栗簡易庭法  官  王萬金
以上正本係照原本作成。
如對本判決上訴，須於判決送達後20日內向本院提出上訴狀。
                        書記官  劉麗美
中    華    民    國    99    年    4     月    30    日

司法院資訊處製作；財團法人民間司法改革基金會備份。
